【裁判字號】    89,易,382
【裁判日期】    900402
【裁判案由】    竊盜
【裁判全文】
台灣新竹地方法院刑事判決                          八十九年度易字第三八二號
    公  訴  人  台灣新竹地方法院檢察署檢察官
    被      告  庚○○
右列被告因竊盜案件，經檢察官提起公訴（八十八年度偵字第六八二九號、八十九年
度偵字第一三七五號、八十九年度偵緝字第八六號），本院判決如左：
    主  文
庚○○竊盜，處有期徒刑肆月，如易科罰金，以佰元折算壹日。
    事  實
一、緣庚○○前因贓物案件，經本院於民國八十七年九月十六日判處有期徒刑三月，
    如易科罰金，以三百元折算一日確定待執行，而庚○○欲以易科罰金之方式執行
    ，即於八十七年十一月二十四日或二十五日晚間七時許，至丙○○位於新竹縣橫
    山鄉田寮村十鄰十五號之一住處找丙○○借款，適丙○○外出尚未歸來，庚○○
    即在丙○○房間等待，其後丙○○歸來後因甚為疲憊即去洗澡，庚○○乃意圖為
    自己不法之所有，趁丙○○洗澡時，徒手竊取丙○○置於梳妝台上皮包內之現金
    新台幣（下同）一萬五千元得手後隨即離去，迨丙○○洗澡後始發現上情。
二、案經新竹縣警察局橫山分局報告台灣新竹地方法院檢察署檢察官偵查起訴。
    理  由
一、訊之被告庚○○固不否認有於前揭時間、地點自丙○○處取得一萬五千元之事實
    ，惟否認有何竊盜之行為，辯稱：因要繳交贓物案件易科罰金的錢，所以向丙○○借款，並非竊盜等語。經查：被告自丙○○處取得一萬五千元之事實，業據被
    告供述明確，經核與被害人丙○○指述之情形相符，堪予採信；次查：被害人丙○○於警訊時指稱：「當日我返家就看見庚○○在我家房間內睡覺，我便將錢包
    放置梳妝台上（錢包內有一萬五千元，十五張千元鈔票），然後然後我進浴室洗
    澡，當洗澡完後回房間便未再看見庚○○，同時我檢查皮包內的錢也不見了，數
    日後我至庚○○家，我問她有無將我皮包內的錢竊走，他坦承是他偷走的」等語
    （台灣新竹地方法院檢察署八十八年度偵字第六八二九號卷第九頁參見），於偵
    查中指稱：「時間是八十七年十一月二十四日或二十五日晚上七點多，我回家時
    他在我房間內睡，我去洗澡，皮包放在梳妝台，我洗澡出來，皮包裡面的錢都不
    見了」、「他出獄後再八十八年二月或三月間他有說要還我也沒有，因之前他有
    承認有偷，所以說要還我，但都沒有」、「本來有說要借二萬元，但他偷我的錢
    一萬五千元他確實沒有對我說，這二筆是不同的錢，後來他也承認說是偷的，說
    要還我也沒有」等語（台灣新竹地方法院檢察署八十九年度偵緝字第八六號卷第
    二十三頁參見），於本院調查時指稱：「（問：借庚○○一萬五千元？答：）被
    告被判刑，我有說要借他錢，但他從我家拿時沒有跟我說，後來要說要還也沒有
    還。」、「（問：何時說借錢之事？答：）日期我忘記，是被告有一件三月有易
    科罰金，是執行前跟我說」、「（問：從他說借錢之事到拿一萬五千元多久？答
    ：）大約有一個月之久，八十七年十一月我從勒戒所出去後三天向我拿的，在我
    勒戒前他有向我提起過，後來我去勒戒，出來時他就在我房間睡覺，錢在皮包內
    ，皮包我放在梳粧台上，他拿錢時我在洗澡，被告錢拿了就走掉」、「當天沒有
    講借錢，是他自己拿了就走」、「（問：被偷當天有無再提起借錢之事？答：）
    他沒有再提，他當天在我房間睡覺，我很奇怪，就問你為何在這裡，他說他有跟
    我母親說要在房間等我，因我母親也認識他，所以讓他在我房間等，當時我剛回
    來，很累，沒有跟他再說什麼，我就去洗澡，出來時他已將錢拿走不見了。」等
    語（本院九時年二月八日訊問筆錄參見），從而，被告確有竊取丙○○一萬五千
    元之事實，應堪認定，所辯前詞，委不足採，是本件事證已臻明確，被告犯行堪
    予認定。
二、次按行為後法律有變更者，適用裁判時之法律，但裁判前之法律有利於行為人者
    ，適用最有利於行為人之法律，刑法第二條第一項定有明文。查被告前開行為後
    ，刑法第四十一條業於九十年一月四日修正為「犯最重本刑為五年以下有期徒刑
    以下之刑之罪，而受六月以下有期徒刑或拘役之宣告，因身體、教育、職業、家
    庭之關係或其他正當事由，執行顯有困難者，得以一元以上三元以下折算一日，
    易科罰金。但確因不執行所宣告之刑，難收矯正之效或難以維持法秩序者，不在
    此限。」、「併合處罰之數罪，均有前項情形，其應執行之刑逾六月者，亦同。
    」，並於同年月十日公布施行，於同年月十二日生效，是被告行為後法律已有變
    更，而比較新舊法之規定，以變更後之新法對被告有利，則依刑法第二條第一項
    前段之規定，自應適用新法即行為時之刑法第四十一條第一項之規定，合先敘明
    。
三、核被告所為，係犯刑法第三百二十條第一項之竊盜罪。爰審酌被告之犯罪之手段
    、目的、所竊取物品之價值、犯罪所生之危害、犯後態度等一切情狀，量處如主
    文所示之刑，並諭知易科罰金之折算標準。
四、公訴意旨另以：被告於八十八年十二月下旬某日、八十九年一月二十六日下午十
    五時三十分許、四十分許，至新竹縣新豐鄉○○街二四七號三○一室、二○三室
    、三○五室，竊取丁○○、戊○○、乙○○之電視機、ＰＳ遊戲片、ＣＤ、ＶＣ
    Ｄ、ＰＳ遊戲主機、翻譯機、現金、駕照、提款卡、存摺、電暖爐、港幣等物，
    因認被告涉有竊盜罪嫌。按犯罪事實應依證據認定之，無證據不得推定其犯罪事
    實；又不能證明被告犯罪者，應諭知無罪之判決，刑事訴訟法第一百五十四條、
    第三百零一條第一項分別定有明文。而所謂認定犯罪事實之證據，係指足以認定
    被告確有犯罪行為之積極證據而言，該項證據自須適合於被告犯罪事實之認定，
    始得採為斷罪資料，又苟未能發現相當證據或證據不足以證明，自不能以推測或
    擬制之方法，以為裁判基礎，故被告否認犯罪事實所持之辯解，縱屬不能成立，
    仍非有積極之證據足以證明其犯罪行為，不能遽為有罪之認定，此觀諸最高法院
    二十九年上字第三一○五號、四十年台上字第八六號及三十年上字第一八三一號
    判例自明。公訴意旨認被告涉有前揭罪嫌，無非係以被告之供述，以及證人即承
    辦員警己○○之證稱：係被告主動供出才知道後前往現場查訪等語資為佐證。訊
    之被告否認有該竊盜行為，辯稱：伊並未竊盜，當時員警帶伊到現場時，有鄰居
    陳述竊盜者非伊等語。然查：本件被告於警訊時固有供稱前揭竊盜行為之經過始
    末（台灣新竹地方法院檢察署八十九年度偵字第一三七五號卷第五頁參見），惟
    被告所供述竊盜之時間與所竊物品，與被害人丁○○、戊○○、乙○○陳述之情
    形並不合致（前揭偵卷第七頁以下），且亦無被告行為所用之工具或所竊得之物
    品可資相佐，則被告是否有該部分之竊盜行為，已堪容疑，另被害人丁○○、乙○○二人並無報案紀錄，而戊○○於八十九年一月二十六日晚間二十二時已經報
    案，此有新竹縣警察局竹北分局八十九年九月二十四日北警刑字第三○三三三函
    在卷可稽（本院卷參見），尤其，被害人戊○○、乙○○亦係在被告訊問前即已
    製作警訊筆錄，是本件應非全然由被告之供述才查知，應可認定，從而，尚難僅
    憑此遽認被告涉有前揭竊盜罪嫌，則依照前揭判例之意旨，本應為被告無罪之諭
    知，惟公訴意旨認被告此部分行為，與前揭有罪之部分，有連續犯之裁判上一罪
    之關係，爰不另為無罪之諭知，附此敘明。
五、併案意旨另以：庚○○與甲○○、邸志傑、龐忠賢基於共同竊盜之犯意，於八十
    九年二月二日二十一時許，持鉗子侵入新竹縣新豐鄉○○路○段一九四之十號「
    羅森招牌廣告公司」內，竊取ＨＯＭＥＳＡＦＥＴＹ─２４００型無線影音監視
    器十三組（每組二萬二千元）、廣告專用電腦及掃瞄器一組（值值十萬元）及４
    ８６電腦一組（價值二萬元）、及現金十六萬元等物，因認被告涉有刑法第三百
    二十一條之罪嫌等語。經查：本件被告所犯前揭竊盜係在八十七年十一月二十四
    日或二十五日所為，而移送併案之竊盜行為係在八十九年二月二日所為，期間已
    經經過一年二月有餘，二者時間相隔甚久，且被告於八十七年十二月十六日起至
    八十八年三月十六日止，於台灣新竹監獄新竹分監執行贓物案件所判決之有期徒
    刑三月（本院卷附法務部在監在押資料表參見），況再審酌被告於本件竊盜行為
    時，本係要取得現金資以易科罰金，衡情當無於行為時即預想一年後與他人共同
    竊盜之情，是本件聲請併案審理部分，與本案間應無連續犯之概括犯意，應可認
    定，是本院自無從併予審酌，應由公訴人另為處理，併此敘明。
六、據上論斷，應依刑事訴訟法第二百九十九條第一項前段，刑法第二條第一項前段
    、第三百二十條第一項、第四十一條第一項前段，罰金罰鍰提高標準條例第一條
    前段、第二條，判決如主文。
本案經檢察官吳金棟到庭執行職務。
中      華      民      國    九十      年      四      月      二      日
                              台灣新竹地方法院刑事第二庭
                                  法      官    蘇  嘉  豐
右正本證明與原本無異。
如不服本判決，應於判決送達後十日內向本院提出上訴狀( 應附繕本 )。
                                  書  記  官    賴  寶  合
中      華      民      國    九十      年      四      月      二      日
附錄論罪科刑法條全文：
刑法第三百二十條：
意圖為自己或第三人不法之所有，而竊取他人之動產者，為竊盜罪，處五年以下有期
徒刑、拘役或五百元以下罰金。
意圖為自己或第三人不法利益，而竊佔他人之不動產者，依前項之規定處斷。
前二項之未遂犯罰之。


司法院資訊處製作；財團法人民間司法改革基金會備份。
